【裁判字號】    89,訴,499
【裁判日期】    890713
【裁判案由】    違反稅捐稽徵法
【裁判全文】
臺灣高雄地方法院刑事判決                          八十九年度訴字第四九九號
    公  訴  人  臺灣高雄地方法院檢察署檢察官
    被      告  乙○○
    選任辯護人  蔡錫欽
                許登科
右列被告因違反稅捐法稽徵法等案件，經檢察官提起公訴（八十八年度偵字第三○六
四九號），本院判決如左：
    主  文
乙○○商業負責人，以明知為不實之事項填製會計憑證，處有期徒刑肆月；又為公司
法規定之納稅義務人之負責人，以詐術逃漏稅捐，處有期徒刑參月。應執行有期徒刑
陸月。緩刑參年。
    事  實
一、乙○○係略策廣告事業有限公司（設於高雄市○○區○○街二之一號四樓之二，
    下稱略策公司）負責人，明知甲○○於民國八十六年間並未於略策公司工作，亦
    未支領任何薪資，竟於八十六年間申報略策公司八十六年度營利事業所得稅時，
    在其業務上制作之略策公司八十六年度各類所得扣繳暨免扣繳憑單（以下簡稱扣
  繳憑單）之會計憑證，虛偽登載甲○○於八十六年間在略策公司領得新台幣（下
    同）六十四萬八千元之不實事項，持以向財政部高雄市國稅局辦理結算申報略策
    公司八十六年度營利事業所得稅，以此詐術逃漏該年度營利事業所得稅十六萬二
    千元，足以生損害於甲○○及稅捐稽徵機關課稅之正確性。嗣經甲○○接獲扣繳
    憑單後，即向財政部高雄市國稅局提出檢舉，始查知上情。
二、案經財政部高雄市國稅局函送臺灣高雄地方法院檢察署檢察官偵查起訴。
    理  由
一、右揭事實，業據被告乙○○坦承不諱，並經證人甲○○到庭結證屬實，復有檢舉
    書、扣繳憑單、營利事業所得稅結算申報核定通知書各一份附卷可憑。辯護意旨
    雖稱：被告係因相信他人（阿中）且為他人誤導之情形下，出於幫助他人之動機
    及目的（為了出具在職證明）而開立該扣繳憑單云云，惟查，被告既無法陳報綽
    號「阿中」之人之年籍資料供本院調查以實其說，所辯顯係事後飾卸之詞，難為
    其有利之認定。本件事證明確，被告犯行足堪認定。
二、按扣繳憑單係扣繳義務人將給付總額及扣繳稅額彙報供稽徵機關查核之用，自係
    商業會計法第十五條第一款所規定之會計憑證，經濟部八十七年七月二十二日經
    商字第八七二一七三七二號函釋可供參照；又扣繳憑單係附隨被告公司之業務而
    作成之文書，亦有最高法院七十年九月二十一日第九次刑事庭會議決議可參。查
    被告係納稅義務人略策公司之負責人，且為從事業務之人，本件由被告製作不實
    虛載之扣繳憑單向稅捐稽徵機關申報，足以生損害於甲○○及稅捐機關核稅之正
    確性，並為納稅義務人略策公司逃漏稅捐。核其所為，係犯稅捐稽徵法第四十七
    條第一款、第四十一條以詐術逃漏稅捐罪、商業會計法第七十一條第一款之明知
    不實事項填製會計憑證罪。被告明知不實事項填製扣繳憑單之會計憑證行為，因
    商業會計法第七十一條第一款之填製不實會計憑證罪，係刑法第二百十五條之業
    務上文書登載不實罪之特別規定，依特別法優於普通法之法規競合關係，應擇一
    適用商業會計法第七十一條第一款之規定論處。
三、又稅捐稽徵法第四十七條第一款之規定，係將納稅義務人之公司之責任，基於刑
    事政策之考慮，於其應處徒刑範圍內，轉嫁於公司之負責人，故此情形而受罰之
    公司負責人，乃屬於「代罰」之性質，其既非逃漏稅捐之納稅義務人，當無所謂
    基於概括犯意逃漏稅捐，亦無所謂與他人有逃漏稅捐之犯意聯絡及行為分擔之可
    言。又刑法第五十五條所謂之牽連犯，必須二個以上之行為有方法與結果之關係
    ，始足構成，亦即必須以犯一罪之方法行為犯他罪，或以犯一罪之結果行為犯他
    罪，方得成立牽連關係，公司負責人既非逃漏稅捐之納稅義務人，其僅係代罰而
    已，公司以不正當方法逃漏稅捐，縱由該公司負責人或其他有權代表公司之自然
    人代表公司為之，究非屬於公司負責人本身之犯罪行為，自與該公司負責人之其
    他犯罪行為間，無方法結果之牽連關係可言（最高法院八十五年度台上字第六０
    六五號及第六一九六號判決參照）。是被告八十六年間所犯上開稅捐稽徵法第四
    十七條第一款、第四十一條以詐術逃漏稅捐罪，及前揭所述犯商業會計法第七十
    一條第一款之填製不實會計憑證罪間，均犯意各別，行為情節互殊，應分論併罰
    。公訴人認被告係納稅義務人，係犯稅捐稽徵法第四十一條之罪；及漏引商業會
    計法第七十一條第一款之規定，均容有誤會，惟公訴人於起訴之犯罪事實既有論
    及，自為起訴效力所及，本院應併予審理。
四、茲審酌被告身為公司負責人，對員工領得薪資自應核實申報，其一時貪欲圖利，
    致罹刑章，惟犯後能坦承犯行，及逃漏稅捐情節非重等一切情狀，爰量處如主文
    所示之刑，並定其應執行刑，以資懲儆。又被告未曾受有期徒刑以上刑之宣告，
    此有台灣高雄地方法院檢察署刑案資料查註紀錄表及本院全國前案紀錄表在卷可
    稽，其因一時失慮，偶罹刑典，而略策公司雖已結束營業，惟其目前仍有正當職
    業，經此刑之宣告後，應知所警惕而無再犯之虞，本院因認前開所宣告之刑以暫
    不執行為適當，爰宣告緩刑三年，用啟自新。
五、據上論斷，應依刑事訴訟法第二百九十九條第一項前段，稅捐稽徵法第四十一條
    、第四十七條第一款，商業會計法第七十一條第一款，刑法第十一條前段、第五
    十一條第五款、第七十四條第一款，判決如主文。
中      華      民      國      八十九      年      七      月  十三    日
                                  臺灣高雄地方法院刑事第二庭
                                      法  官    劉建利
右正本證明與原本無異。
如不服本判決，應於判決送達後十日內，向本院提出上訴狀。
                                      書記官    洪生輝
中      華      民      國      八十九      年      七      月  十五    日
附錄本判決論罪科刑之法條：
稅捐稽徵法第四十七條第一款、第四十一條。
商業會計法第七十一條第一款。


司法院資訊處製作；財團法人民間司法改革基金會備份。
